【裁判字號】    95,訴,3194
【裁判日期】    951206
【裁判案由】    毒品危害防制條例
【裁判全文】
臺灣高雄地方法院刑事判決              95年度訴字第3194號
公  訴  人  臺灣高雄地方法院檢察署檢察官
被      告  甲○○
上列被告因違反毒品危害防制條例案件，經檢察官提起公訴（95
年度毒偵緝字第440 號），嗣因被告就被訴事實為有罪陳述，經
本院告知簡式審判程序意旨，並聽取公訴人及被告之意見，本院
合議庭裁定由受命法官獨任依簡式審判程序審理，判決如下：
    主  文
甲○○施用第一級毒品，累犯，處有期徒刑拾月；又施用第二級
毒品，累犯，處有期徒刑陸月。應執行有期徒刑壹年貳月。
    事  實
一、甲○○前因恐嚇案件，經本院92年度易字第229 號判決判處
    有期徒刑1 年6 月確定。另因施用毒品案件，經本院91年度
    毒聲字第4640號裁定送觀察、勒戒後，認有繼續施用毒品傾
    向，除據台灣高雄地方法院檢察署檢察官提起公訴，經本院
    92年度訴字第525 號判決判處有期徒刑8 月確定，復由本院
    併同前述恐嚇案件以94年度聲字第2257號裁定應執行有期徒
    刑2 年1 月外，另以91年度毒聲字第8281號裁定令入戒治處
    所施以強制戒治1 年，於民國92年11月3 日執行完畢而釋放
    ，並接續執行前開徒刑，於94年7 月28日縮短刑期假釋出監
    （縮刑期滿日期為94年10月7 日），嗣因假釋期滿未經撤銷
    而視為執行完畢。詎其猶不知悛悔，復於前開強制戒治執行
    完畢釋放後5 年內，分別基於施用第一級毒品海洛因與第二
    級毒品甲基安非他命之犯意，於95年4 月26日14時53分回溯
    24小時內某時許，在高雄縣燕巢鄉義大醫院某病房內，各以
    將海洛因摻水後再以針筒注射及不詳方式，非法施用第一級
    毒品海洛因及第二級毒品甲基安非他命各1 次。嗣於95年4
    月26日14時53分許，經台灣高雄地方法院檢察署觀護人室依
    法定期採集尿液送驗而查悉上情。
二、案經台灣高雄地方法院檢察署檢察官偵查起訴。
    理  由
一、本件被告甲○○係違反毒品危害防制條例第10條第1 項、第
    2 項之施用第一級毒品與第二級毒品罪，其法定刑俱為死刑
    、無期徒刑、最輕本刑為3 年以上有期徒刑以外之罪，於準
    備程序進行中，被告就被訴事實為有罪之陳述，由受命法官
    告知簡式審判程序之要旨並聽取其與公訴人之意見，經被告
    同意適用簡式審判程序後，本院亦認無不得或不宜改依簡式
    審判程序進行之處，爰依刑事訴訟法第273 條之1 第1 項、
    第284 條之1 規定，本院合議庭裁定裁定本件由受命法官獨
    任進行簡式審判程序，合先敘明。
二、上揭事實，業有尿液檢體監管紀錄表、及台灣檢驗科技股份
    有限公司95年5 月12日濫用藥物尿液檢驗報告各1 件在卷可
    稽，復據被告於本院審理中坦認上情不諱，足徵被告之自白
    核與事實相符，堪予採信。按尿液內所含毒品成分之檢出，
    與其投與量、個人體質及檢驗儀器之精密度等有關。經查有
    關文獻資料，甲基安非他命經口服投與後，約有百分之70於
    24小時內自尿液中排出，海洛因經注射投與後，迅速水解成
    6-monoac etylmorphine ，轉變成嗎啡，再循嗎啡之代謝途
    徑排出體外，約有百分之80於24小時內自尿液排出，因此採
    尿化驗應以投與後24小時內所採者為宜，此有行政院衛生署
    藥物食品檢驗局（82）藥檢壹字第8225269 號函可查，亦為
    本院歷來審理施用毒品案件職務上所知悉之事項。本件被告
    雖坦認前揭施用毒品之情，惟供稱已忘記正確時間等語，本
    院參以被告乃於95年4 月26日14時53分由台灣高雄地方法院
    檢察署觀護人採集尿液送驗，經檢驗結果呈現嗎啡及甲基安
    非他命反應陽性反應一節，業如前述，揆諸前揭說明，堪認
    被告於95年4 月26日14時53分回溯24小時內某時許，確有非
    法施用第一級毒品海洛因與第二級毒品甲基安非他命之情甚
    明。另查，被告前因施用毒品案件，經本院裁定送觀察、勒
    戒後，認有繼續施用毒品傾向，復以裁定令入戒治處所施以
    強制戒治1 年，於92年11月3 日執行完畢釋放等情，有臺灣
    高等法院被告前案紀錄表1 份附卷可參，足認被告確於前開
    強制戒治執行完畢釋放後、5 年內再犯毒品危害防制條例第
    10條之罪。職是，本件事證明確，被告犯行洵堪認定，自應
    依法論科。
三、本案相關之法律比較適用：
    按行為後法律有變更者，適用行為時之法律。但行為後之法
    律有利於行為人者，適用最有利於行為人之法律，刑法第2
    條第1 項定有明文。查被告於前開行為後，刑法第47條及第
    51條業經總統於94年2 月2 日修正公布，並依刑法施行法第
    10條之1 規定自95年7 月1 日施行。職是，本件自應就被告
    行為前、後相關法律有修正者，依前揭規定加以比較適用。
    茲說明如下：
  (一)修正前刑法第47條原規定：「受有期徒刑之執行完畢，或受
    無期徒刑或有期徒刑一部之執行而赦免後，五年以內再犯有
    期徒刑以上之罪者，為累犯，加重本刑至二分之一」，嗣修
    正為：「受徒刑之執行完畢，或一部之執行而赦免後，五年
    以內故意再犯有期徒刑以上之罪者，為累犯，加重本刑至二
    分之一」，將累犯成立之要件限於5 年內「故意」再犯有期
    徒刑以上之罪者，始有加重其刑規定之適用。經比較修正前
    、後關於累犯之規定，當以修正後之規定較有利於被告，故
    應依刑法第2 條但書，適用裁判時、即修正後刑法第47條第
    1 項前段規定，作為論斷被告是否構成累犯之依據。
  (二)次查，本件被告所涉前開2 罪俱為95年7 月1 日前犯之，而
    修正前刑法第51條原規定：「數罪併罰，分別宣告其罪之刑
    ，依左列各款定其應執行者：」其中第5 款規定：「宣告多
    數有期徒刑者，於各刑中之最長期以上，各刑合併之刑期以
    下，定其刑期。但不得逾二十年」，然修正後刑法第51條第
    5 款則改以：「宣告多數有期徒刑者，於各刑中之最長期以
    上，各刑合併之刑期以下，定其刑期。但不得逾三十年」。
    經比較之結果，修正後刑法第51條第5 款因延長有期徒刑執
    行之上限，對行為人較屬不利，故依刑法第2 條第1 項前段
    規定，仍應依修正前刑法第51條第5 款定其應執行之刑，方
    屬允當。
四、查海洛因、甲基安非他命各係毒品危害防制條例第2 條第2
    項第1 款、第2 款所定之第一級毒品與第二級毒品，依法不
    得持有、施用及販賣。核被告甲○○所為，分別係違反毒品
    危害防制條例第10條第1 項施用第一級毒品罪、及同條第2
    項施用第二級毒品罪。其施用第一級毒品海洛因與第二級毒
    品甲基安非他命前分別持有海洛因、甲基安非他命，應為施
    用之高度行為所吸收，均不另論罪。又被告所犯上開2 罪間
    ，犯意各別、行為互殊，觸犯構成要件相異之罪名，自應分
    論併罰。再者，被告前因涉犯恐嚇、施用毒品等案件，經法
    院分別判處有期徒刑1 年6 月、8 月確定，復經裁定應執行
    有期徒刑2 年1 月，於94年7 月28日縮短刑期假釋出監（縮
    刑期滿日期為94年10月7 日），嗣因假釋期滿未經撤銷視為
    執行完畢一節，有前開台灣高等法院被告前案紀錄表1 件在
    卷可稽，是其於有期徒刑執行完畢後5 年內，故意再犯本件
    有期徒刑以上之罪，應依修正後刑法第47條規定論以累犯並
    加重其刑。爰審酌被告前因施用毒品案件，經施以觀察勒戒
    及強制戒治後，竟再為本件施用毒品犯行，足見其惡習已深
    ，且戒絕毒癮之意志不堅，未能體悟施用毒品對自己、家人
    造成之傷害及社會之負擔，自屬可議；惟念其於犯後態度良
    好，並能坦承犯行，及施用毒品本質上係屬戕害自身健康之
    行為，尚未直接危害他人，反社會性之程度應屬較低等一切
    情狀，分別量處如主文所示之刑，並定其應執行之刑，以資
    懲儆。
據上論斷，應依刑事訴訟法第273 條之1 第1 項、第299 條第1
項前段，毒品危害防制條例第10條第1 項、第2 項，刑法第2 條
第1 項、第11條前段、第47條、修正前刑法第51條第5 款，判決
如主文。
中    華    民    國    95    年    12    月    6     日
                  刑事第四庭  法  官 陳明呈
以上正本證明與原本無異。
如不服本判決，應於收受送達後10日內向本院提出上訴書狀。
中    華    民    國    95    年    12    月    6     日
                              書記官 陳昱良
附錄本判決論罪科刑之法條：
毒品危害防制條例第10條
施用第一級毒品者，處 6 月以上 5 年以下有期徒刑。
施用第二級毒品者，處 3 年以下有期徒刑。


司法院資訊處製作；財團法人民間司法改革基金會備份。
